臺灣臺南地方法院交通事件裁定　　　　　94年度交聲字第75號
移送機關　　交通部公路總局嘉義區監理所臺南監理站
受處分人
即異議人　　彰旗企業有限公司
代 表 人　　黃素琴
上列受處分人因違反道路交通管理處罰條例案件，對於交通部公
路總局嘉義區監理所臺南監理站94年1月13日所為之裁決處分（
處分案號：嘉監南字第裁74-Y00000000號）聲明異議，本院裁定
如下：
    主  文
原處分撤銷。
彰旗企業有限公司不罰。
    理  由
一、原處分意旨略以：受處分人即異議人彰旗企業有限公司（下
    稱彰旗公司）所有之原車牌號碼UD-242號自用大貨車，於民
    國84年10月5日業已完成牌照繳銷登記手續，然於89年6月26
    日下午3點35分左右，竟由劉富源駕駛而行經台南縣玉井鄉
    境內時，為執勤之前內政部警政署國道公路警察局省道第三
    隊警員查獲該車有未領用牌照而行駛於道路上之違規事實，
    乃當場予以開單舉發。後來原處分機關即交通部公路總局嘉
    義區監理所臺南監理站經查證結果，仍認異議人為該大貨車
    之所有人，且上開違規事實亦甚明確，因此乃依照修正前道
    路交通管理處罰條例第12條第1項第1款之規定，裁處異議人
    罰鍰新臺幣7千2百元等語。
二、聲明異議意旨則略以：受處分人即異議人彰旗公司所有之原
    車牌號碼UD-242號自用大貨車，於84年10月5日業因故障而
    完成牌照繳銷登記手續，且於87年5月26日售予王耀庭，因
    此異議人於當時即已非該大貨車之所有人，而劉富源於89年
    6 月26日下午3點35分左右，駕駛該大貨車而行經台南縣玉
    井鄉境內時，經警查獲該車有未領用牌照而行駛於道路上之
    違規事實縱然屬實，則原處分機關亦不應處罰異議人。而異
    議人與本件違規行為既無任何關係，則原處分機關應不能僅
    以該車於牌照繳銷登記前原為異議人所有，即對於異議人加
    以處罰，故異議人不服原裁處，乃提出本件異議等語。
三、經查：
    （一）原處分意旨認受處分人即異議人彰旗公司所有之原車
          牌號碼UD-242號自用大貨車，於84年10月5日業已完
          成牌照繳銷登記手續，然於89年6月26日下午3點35分
          左右，竟由劉富源駕駛並於行經台南縣玉井鄉境內時
          ，有違反修正前道路交通管理處罰條例第12條第1項
          第1款規定之情事，無非係以異議人於該大貨車牌照
          繳銷前，係車籍資料上所登記之車主等情，並參酌卷
          附之內政部警政署國道公路警察局公警局交字第Y000
          00000號舉發違反道路交通管理事件通知單、汽車車
          籍查詢列印表等資料為其主要論據。
    （二）然而，證人即本件違規車輛之實際駕駛人劉富源，則
          於本院調查時到庭具結證稱：「……本件大貨車是我
          跟車行買的，我在八十九年間買的，當時我還有申請
          臨時牌，後來我因為車子在山區裡面用，所以我就沒
          有重新聲請請領牌照，本件違規是因為我在山區使用
          時，車子故障，要開到玉井那邊修理，半路就被警查
          攔查並開單舉發，本件舉發通知單是我本人簽名，後
          來因為我人在山區裡不方便，就忘記去繳款了。本件
          車輛我是在台南市這裡買的，那家車行現己不在了，
          我約花了九萬多元買這輛車子，在庭的王耀庭我也無
          法確認當初我是否是向他買的，但我確實是跟車商買
          的，也有打契約書，但契約書己經不見了，本件違規
          車子確實是我所有……」等語（參見本院94年5月31
          日訊問筆錄），顯見異議人先前所有之上開大貨車，
          於本件案載違規時間當時之真正所有人，應係該實際
          駕駛人劉富源，而非異議人。
    （三）按汽車有未領用牌照行駛者，處汽車所有人1千2百元
          以上2千4百元以下（即新臺幣3千6百元以上7千2 百
          元以下罰鍰），90年6月1日修正施行前之道路交通管
          理處罰條例第12條第1項第1款雖定有明文，然此處所
          指之「汽車所有人」，並非專指先前車籍資料上所登
          記之車主，而係指該未領用牌照車輛於違規當時之真
          正所有權人而言；又車籍資料僅係監理機關對於車輛
          管理之行政登記事項，車籍資料上之車主名稱登記，
          雖可據以作為該車所有人之判斷依據，然該車籍資料
          原先所登記之車主，並非當然即為民法上之真正所有
          權人。何況車輛經牌照繳銷登記後，該車原有之車籍
          資料即無從加以變動，原車輛所有人如欲將該牌照繳
          銷車輛之所有權移轉他人，或因其他法律關係而喪失
          所有權時，亦無從藉由車籍資料之變更，而另為車輛
          新車主之登記，故車輛經完成牌照繳銷登記後，其所
          有權誰屬，已無從經由原先車籍資料加以確認，實際
          上則應依照民法上動產所有權歸屬之相關規定加以判
          斷，而非永遠以牌照繳銷登記前之車主為該車所有權
          人之認定標準。基此說明可知，本件原車牌號碼UD-2
          42號自用大貨車，於本件案載違規時間當時，依照民
          法之相關法律關係判斷，其真正之所有權人既非本件
          受處分人即異議人彰旗公司，而係前述之證人即實際
          駕駛人劉富源，則異議人經核即難認為有原處分意旨
          所稱之汽車未領用牌照仍行駛之違規行為。
四、綜上所述，受處分人即異議人彰旗公司於本件案載違規時間
    ，既非該違規大貨車之真正所有權人，故其並無原處分意旨
    所稱之汽車未領用牌照仍行駛之違規行為，應無疑義，而原
    處分機關即交通部公路總局嘉義區監理所臺南監理站貿然予
    以裁罰，於法即有未合。又本件異議人之異議內容，經核亦
    確有理由，故應由本院裁定將原處分撤銷，並另為異議人不
    罰之諭知，以資適法。至本件前述牌照經繳銷後之大貨車，
    於案載違規時間當時之真正所有權人既係上開證人即實際駕
    駛人劉富源，則該管監理機關即應予以查明後，對於真正汽
    車所有權人另為適法之裁決，附此敘明。
五、據上論斷，應依道路交通案件處理辦法第20條前段，裁定如
    主文。
中　　華　　民　　國　　94　　年　　7 　　月　　28　　日
                  交通法庭    法　官  陳志成
以上正本證明與原本無異。
如不服本裁定應於送達後5日內向本院提出抗告狀（應附繕本）
。
                              書記官  黃瓊蘭
中　　華　　民　　國　　94　　年　　7 　　月　　28　　日
